【裁判字號】    98,交聲,2337
【裁判日期】    980922
【裁判案由】    聲明異議
【裁判全文】
臺灣高雄地方法院交通事件裁定        98年度交聲字第2337號
原處分機關  交通部公路總局高雄區監理所
異  議  人
即受處分人  甲○○
上列受處分人因聲明異議案件，對於交通部公路總局高雄區監理
所民國98年7 月23日所為之處分（原處分：高監營裁字第裁80-B
00000000號），聲明異議，本院裁定如下：
    主  文
異議駁回。
    理  由
一、聲明異議意旨略以：異議人即受處分人於民國98年6 月4 日
    21時0 分許，騎乘車牌號碼OJS-073 號重型機車（下稱前開
    機車）沿高雄市○○路由西往東方向行駛，並於行經九如路
    與自由路口（下稱前開岔路口）之際，係因見斯時交通號誌
    顯示綠燈乃予直行通過，詎竟遭員警陳永彰自後攔停舉發有
    騎車行經有燈光號誌管制交岔路口闖紅燈之違規，致原處分
    機關據此裁處異議人新臺幣（下同）2,700 元之罰鍰，並記
    違規點數3 點，顯然有所違誤，爰依法聲明異議云云。
二、按汽車駕駛人，行經有燈光號誌管制之交岔路口闖紅燈者，
    處新臺幣（下同）1,800 元以上5,400 元以下罰鍰，並記違
    規點數3 點，道路交通管理處罰條例第53條第1 項、第63條
    第1 項第3 款分別規定甚明。又依違反道路交通管理事件統
    一裁罰基準表規定，如騎乘機車而有前述違規情事，於逾越
    應到案期限30日內到案聽候裁決者，處罰鍰2,700 元。
三、經查：
(一)異議人騎乘前開機車於98年6 月4 日21時0 分許行經前開路
    口，惟旋在行經該路口後未幾，為騎乘機車自後而來之員警
    陳永彰攔停舉發具有闖紅燈之違規，嗣異議人於原指定到案
    日期（即98年6 月19日星期五）後之98年6 月22日到案陳述
    不服意旨，原處分機關查處結果，猶裁罰異議人2,700 元，
    並記違規點數3 點，有卷附交通部公路總局高雄區監理所98
    年7 月23日高監營裁字第裁80-B00000000號違反道路交通管
    理事件裁決書1 份可按（本院卷第10頁）；又前開路口雖非
    十字路口，惟係Ｔ字型路口，且所設之燈光號誌乃處於運作
    狀態一情，亦據異議人於本院訊問時陳述明確（本院卷第22
    頁參照），而均至堪認定。異議人前於書狀（聲明異議狀）
    所載其遭舉發違規當日，騎乘機車所行經之處，無一係屬設
    有號誌之路口云云，要屬子虛。
(二)異議人於本院訊問中雖改以：其行經前開路口之際，行向燈
    號顯示綠燈，是以其逕直行通過路口等語置辯，並請求撤銷
    原處分。惟證人即本案舉發員警陳永彰於本院中證稱：當晚
    我獨自騎乘警車沿九如路由東往西方向行駛以執行防竊巡邏
    勤務，行經前開路口之際，因燈光號誌顯示紅燈，我即將警
    車暫停在停止線前方，斯時對向（由西往東方向）車道之來
    車也都停下來了，只有乙輛機車闖紅燈並沿著慢車道靠路邊
    側直行，我視線緊盯該違規機車且立刻騎乘警車迴轉到對向
    （由西往東方向）車道，將該違規機車騎士攔下並開單舉發
    。我在迴轉過程中，雖因須留意由自由路左轉進入九如路之
    車輛，致視線一度離開違規機車，但期間很短暫，不會超過
    3 秒鐘，且當時沿著慢車道靠路邊側直行之機車就只有該違
    規機車乙輛，其他車輛則均因甫從自由路左轉進入九如路，
    致在行徑上呈現左偏情形，且所在位置也略偏處快車道處，
    所以我不會認錯。又我當天是機動巡邏，並非定點執勤，是
    以無法拍照取證等語綦詳（本院卷第20頁反面至22頁）。本
    院經核證人陳永彰先前與異議人互不相識而無仇怨，且當日
    亦非專為取締交通違規出勤等節，原足信證人斷無為追求取
    締績效而誣指異議人違規，甚又甘冒偽證罪訴追之風險而於
    本院故為不實證述之理；再者，證人陳永彰就異議人闖紅燈
    及自己查緝之過程敘述甚為明確，復無何矛盾之處，益徵證
    人前開陳述內容，乃係本於其親身經歷所為，且無誤認之可
    能，則異議人於前開時地闖紅燈之違規事實，顯堪認定，異
    議人首開所辯，並非事實，無足憑信。
(三)末認定違規事實固應依證據為之，惟所謂之證據，本不限於
    取締照片或其他書、物證，人證亦為證據方法之一，本院依
    憑證人陳永彰之首開證述內容，已足明認異議人確有闖紅燈
    之違規行為，要無任何疑義，尚不因本案欠缺取締照片即有
    相佐之事實認定。況闖紅燈之違規行為乃發生於一瞬間，且
    證人陳永彰復係於執行防竊巡邏勤務過程中，察覺異議人闖
    紅燈此一突發違規行為，而與專為舉發交通違規，事先守候
    在特定之攔檢點，且有充分時間架設蒐證器材之執行態樣迥
    然有別，是故責令員警陳永彰事先預期異議人之違規事實，
    並備妥照相器材加以蒐證，顯屬不可能之期待；惟若此即令
    員警陳永彰坐視眼前發生之異議人違規情事並予縱放，核與
    道路交通管理條例，乃係藉由對交通違規行為人之取締、裁
    罰，俾嚇阻、抑制違規，以達保障全體用路人生命、身體、
    財產安全之立法意旨，亦屬相悖。異議人曲解道路交通管理
    條例、行政程序法等法令於先，另又空口謂警政署頒布有取
    締勤務應一律以器材蒐證之規定，進而指責員警陳永彰具有
    未依警政署頒布規定蒐證之疏失，所為之舉發具有重大明顯
    之瑕疵應屬無效云云，均不足採取。
四、綜上所述，異議人確於98年6 月4 日21時0 分許，騎乘前開
    機車行經有燈光號誌管制之前開路口時，確有闖紅燈之違規
    情事，是以原處分機關依據道路交通管理處罰條例第53條第
    1 項等規定，裁處異議人罰鍰2,700 元，並記違規點數3 點
    ，核無違誤，本件異議人之異議為無理由，應予駁回。
五、據上論斷，應依道路交通案件處理辦法第19條，裁定如主文
    。
中    華    民    國    98    年    9     月    22    日
                  交通法庭    法  官  莊珮吟
以上正本證明與原本無異。
如不服本裁定應於送達後5日內向本院提出抗告狀。
中    華    民    國    98    年    9     月    22    日
                              書記官  鍾淑美


司法院資訊處製作；財團法人民間司法改革基金會備份。
